臺灣苗栗地方法院民事裁定
109年度亡字第8號
聲  請  人  洪○朝  


相  對  人  洪花子    失蹤前
即失蹤人              外埔五百七十三番地              
上列聲請人聲請對相對人為死亡宣告事件，本院裁定如下：
    主  文
一、宣告相對人洪花子（女，昭和20年「即民國34年」8月29日
    生，無身分證統一編號，失蹤前最後住所地：新竹洲竹南郡
    後龍庄外埔五百七十三番地）於民國45年10月1日下午12時
    死亡。
二、聲請程序費用由相對人洪花子之遺產負擔。  
    理  由
一、按失蹤人失蹤滿10年後，法院得因利害關係人或檢察官之聲
    請，為死亡之宣告；修正之民法總則第8條規定，於民法總
    則施行後修正前失蹤者，亦適用之，但於民法總則修正前，
    其情形已合於修正前民法總則第8條規定者，不在此限，71
    年1月4日修正公布前之民法總則第8條第1項及民法總則施行
    法第3條第3項分別定有明文。
二、聲請意旨略以：聲請人洪○朝為相對人即失蹤人洪花子之兄
    ，日治時期戶籍手抄本雖有洪花子之記載，然並無洪花子之
    真實存在，為處理聲請人父親洪清魁遺產繼承事宜，爰依法
    聲請宣告失蹤人死亡等語。
三、經查，聲請人上開主張之事實，業據其提出聲請人、相對人
    之戶籍資料及桃園○○○○○○○○○108 年11月13日桃市
    平戶字第1080009775號函為證，另經本院職權函詢苗栗○○
    ○○○○○○○關於相對人之戶籍資料顯示，聲請人家庭之
    戶籍人別登記確無相對人之存在，有苗栗○○○○○○○○○110 年2
     月9 日苗後戶字第1100000266號函覆之戶籍登記申請書在
    卷可稽(參卷第64頁)。再經本院依職權查詢相對人之入出境
    資料、健保就診資料與勞保資料、臺灣高等法院相對人在監
    在押全國紀錄表及手機號碼申辦紀錄等，均查無相對人相關
    資訊，有上開查詢資料在卷可參，堪信聲請人之主張為真實
    。另本件前經本院為公示催告，並經聲請人於110年3月3日
    刊登於新聞紙，有該新聞紙1份在卷可證，現所定陳報期間
    已屆滿，迄今無人陳報相對人音訊，或知其生死者陳報其所
    知。又查國民政府於34年10月25日臺灣光復後，曾於35年4
    月間實施戶口清查，嗣於35年10月1日辦理初次設籍登記，
    而當時人口於臺灣光復後未辦理初設戶籍登記之原因，不外
    乎失蹤、死亡等因素所致，此為公所週知之事實。而依現存
    戶籍資料查無相對人於35年10月1日申報初設戶籍登記之紀
    錄，復無證據可認相對人業已死亡，堪認相對人至遲於35年
    10月1日即處於失蹤之狀態，迄今仍行方不明之事實為真正
    ，故聲請人聲請對相對人為死亡宣告，核與前開條文尚無不
    合，應予准許。
四、次查，宣告死亡裁定應確定死亡之時，家事事件法第159條
    定有明文。而受死亡宣告者，以判決內所確定死亡之時，推
    定其為死亡；前項死亡之時，應為前條各項所定期間最後日
    終止之時。但有反證者，不在此限，民法第9條亦有明定。
    本件相對人自35年10月1日失蹤，計至45年10月1日止失蹤屆
    滿10年，故應推定該日下午12時為其死亡之時，爰依法宣告
    失蹤人於45年10月1日下午12時死亡。
五、爰依家事事件法第154條第3項裁定如主文。 
中　　華　　民　　國　　110 　年　　10　　月　　14　　日
               家事法庭  法　　　官 李太正
以上正本係照原本作成。
如對本裁定抗告，須於裁定送達後10日之不變期間內，向本院提
出抗告狀，並繳納抗告費新臺幣1,000元。
中　　華　　民　　國　　110 　年　　10 　 月　　14　　日
                         書　記　官　陳明芳